# 请教陈版主，企业以“质押式回购方式”获取的债券是否可以作为现金等价物？

提问人：baldwin_guo 时间：2011-09-01 11:54:44
质押式回购是交易双方以债券为权利质押所进行的短期资金融通业务。在质押式回购交易中，资金融入方（正回购方）在将债券出质给资金融出方（逆回购方）融入资金的同时，双方约定在将来某一日期由正回购方向逆回购方返还本金和按约定回购利率计算的利息，逆回购方向正回购方返还原出质债券。 请教一下，如果企业即（逆回购方）融出资金的同时，获取的出质债券，是否可以作为“现金等价物”？

回答人：chenyiwei
取决于逆回购方在质押期间能否自由处置、转让该债券，以及该债券本身是否符合现金等价物的定义（取得时剩余期限 3 个月内、流动性强、易于转为已知金额现金、价值变动风险很小）。

提问人：feeling1206 时间：2013-12-28 16:41:17
关于质押式逆回购
企业账务处理如下（制造业企业下属的投资公司，逆回购主要是 1 天或者 7 天的）：
初始交易时 DR其他应收款 CR其他货币资金
交易完成 做相反分录
逆回购发生的手续费和收益均计入投资收益
这样处理有误吗？
附件是会计研究 2010 年的一个论文。

回答人：chenyiwei
对于逆回购业务，我们的意见见《计学撮要 2013 》中的问题4-1-8。如果只是“初始交易时 DR其他应收款 CR其他货币资金”，则可能未体现出企业在此期间内至少在一定程度上承担债券所有权上风险与报酬的事实。

提问人：feeling1206 时间：2013-12-29 10:16:36
2013 问题4-1-8为买断式逆回购 我想请教的是质押式逆回购
质押式回购卖方的债券在交易过程中被中央登记结算公司冻 结，在质押期内，债券所有权并不发生变化，买方不能动用，逆 回购方只获得拆出资金的利息收入，并没得到债券的所有权，同 时正回购方用债券做抵押，拆入一笔资金并付出相应利息，在得 到资金使用权的同时还拥有出质债券的所有权及利息收入，所以 质押式回购是以短期融资为主的。

回答人：chenyiwei
如是，则逆回购方的会计处理以体现融出资金及其利息收入为主。但具体科目不一定是“其他应收款”。

提问人：原来你就在这里 时间：2018-07-10 22:29:36
@chenyiwei 陈老师，《计学撮要 2013 》4-1-8在具体核算方法方面：1.在买断式回购业务中，逆回购方取得债券产权后，在逆回购期间可以按照自身的意愿对其进行处置，只需要确保在到期前重新购入相同的债券，以备到期时归还给正回购方即可，因而逆回购方在这一过程中承担了标的债券所有权上的风险和报酬，尤其是公允价值变动的风险和收益，故逆回购方应将在此类回购中取得的债券确认为其自身的资产。 但是《企业会计准则讲解 2010 》第二十四章《金融资产转移》 402 页（二）不符合终止确认条件的转移 3 附回购协议的金融资产出，最后举例有采用买断式回购交易卖出债券。 那么是不是买断式回购业务的正回购方，不应终止确认其卖出的债券呢？

回答人：chenyiwei
逆回购方的会计处理以体现融出资金及其利息收入为主，不涉及标的证券的确认。相应地标的证券仍在正回购方确认。